【裁判字號】    99,交聲,1060
【裁判日期】    991028
【裁判案由】    違反道路交通管理處罰條例聲明異議
【裁判全文】
臺灣臺北地方法院交通事件裁定        99年度交聲字第1060號
移送機關即
原處分機關  臺北市交通事件裁決所
異  議  人
即受處分人  甲○○
                      號10樓之3
上列受處分人因違反道路交通管理處罰條例案件，對於臺北市交
通事件裁決所民國99年6月2日所為之處分（原處分案號：北市裁
罰字第裁22-AEX662381號），聲明異議，本院裁定如下：
    主  文
異議駁回。
    理  由
一、原處分意旨略以：異議人即受處分人甲○○駕駛車牌號碼
    9728-QL號自用小客車，於民國99年6月2日上午1時57分，在
    臺北市○○○路與大安路口，因「拒絕接受酒精濃度測試之
    檢定」之違規，為臺北市政府警察局大安分局交通分隊（下
    稱原舉發單位）員警以北市警交字第AEX662381號舉發違反
    道路交通管理事件通知單(下稱系爭通知單)，當場舉發。異
    議人不服舉發於99年6月2日提出陳述，經原舉發單位於99年
    6月14日以北市警安分交字第09935865800號函覆據舉發員警
    證稱99年6月2日擔服交通事故處理勤務時，於1時57分在忠
    孝東路、大安路口攔查車牌號碼9728-QL號自用小客車違規
    迴轉，檢視駕駛異議人有酒後駕車情事，即要求其為酒精濃
    度檢測，惟異議人消極不配合檢測，復經說明拒測相關處罰
    規定後，異議人仍選擇拒測，即依法取締並無違誤，移送機
    關即原處分機關臺北市交通事件裁決所（下稱原處分機關）
    遂以異議人違反道路交通管理處罰條例第35條第4項規定，
    依違反道路交通管理事件統一裁罰基準及處理細則第43、44
    、67條規定，於99年6月2日，以北市裁罰字第裁22-
    AEX662381號違反道路交通管理事件裁決書（下稱系爭裁決
    書）裁處罰鍰新臺幣（下同）60,000元罰鍰，吊銷駕駛執照
    ，3年內不得考領駕駛執照，系爭裁決書於同日送達異議人
    等語。
二、聲明異議意旨略以：異議人當日經警攔檢後，員警告知酒精
    濃度測試超過0.55以上會有前科，如拒絕檢測僅需罰款，異
    議人因害怕會有前科紀錄，才選擇拒絕檢測，等開了罰單之
    後，員警才告知需吊銷3年，異議人要求重測，但因罰單已
    經開立而無法重測，員警是否有誘導錯誤之疑慮，爰提起本
    件異議等語。
三、按汽車駕駛人拒絕接受第一項測試之檢定者，處新臺幣六萬
    元罰鍰，並當場移置保管該汽車及吊銷該駕駛執照。又汽車
    駕駛人，曾依第35條第4項前段規定吊銷駕駛執照者，3年內
    不得考領駕駛執照。道路交通管理處罰條例第35條第4項前
    段、第67條第2項定有明文。
四、經查：
    (一)異議人駕駛車牌號碼9728-QL號自用小客車，於99年6月2
      日上午1時57分，在臺北市○○○路與大安路口，為警攔
      檢要求接受酒精濃度測試，為異議人所拒絕之事實，為異
      議人所不否認，有聲明異議狀在卷，堪以認定。
    (二)就當日異議人拒絕接受酒精濃度測試之經過，原舉發單位
      員警乙○○於99年9月20日到庭具結證稱：當天其與另名
      員警擔服巡邏勤務，看到異議人駕車從忠孝東路西往東開
      到大安路迴轉繼續往西，迴轉時被證人等攔停，當證人向
      異議人要求出示行車執照時，聞到車內有酒味，證人遂請
      異議人先對著行車執照的塑膠套吹氣，證人再從塑膠套中
      聞到酒味，所以要求異議人下車配合酒測，異議人下車後
      一直拜託求情，消極的不配合，要求開比較輕的罰單，證
      人的同事就詢問異議人是否要拒絕酒測，並告知如果怕超
      過0.55被移送公共危險的話，是要拒絕酒測還是接受酒測
      自己決定，有說如果拒絕酒測的話，最高罰60,000元還要
      吊銷駕照，結果異議人考慮很久，還是認為拒絕酒測比較
      有利，就跟證人說要拒絕酒測，證人遂按下酒測儀器上拒
      絕酒測的按鍵，列印出拒絕酒測的單子，證人正在開罰單
      時異議人才改口說想要接受酒測，但證人已經列印出拒絕
      酒測的單子程序就已經完成了，無法再讓異議人接受酒測
      ，開完罰單後才告知異議人吊銷駕照是吊銷3年（本院卷
      第14至16頁）等語。查乙○○係原舉發單位之警員，以擔
      任交通勤務為其職責，為公務員，與異議人素昧平生，並
      無任何仇怨存在，應無無故設詞虛構陷害異議人之理，並
      經具結作證擔保其證詞之可信度，堪認其上開所述應屬事
      實，可以採信。
    (三)再者，經本院法官助理勘驗乙○○提出之開單過程錄影光
      碟（內容詳如附件），可見異議人遭員警攔檢後自承有飲
      酒之行為，則員警要求其接受酒精濃度測試，並非無據，
      再者開單員警多次向異議人告知如果拒絕接受酒精濃度測
      試，要罰鍰60,000元，並且吊銷駕駛執照，且一再詢問異
      議人是否要接受酒精濃度測試，異議人均回答不要或搖頭
      拒絕，可見員警在確認異議人拒絕酒精濃度測試而開立罰
      單之前，業已告知法律明文規定之拒絕接受酒精濃度測試
      之處罰內容甚明，而異議人既係通過考領駕駛執照考試之
      人，本應知悉相關交通處罰規定，復經員警告知後自行為
      決定，難認員警執法開單過程有何違法失當之處甚明。
    (四)綜上，本件異議人確實有拒絕接受酒精濃度測試之檢定之
      行為，應可認定。
五、從而原處分機關以異議人「拒絕接受酒精濃度測試之檢定」
    之違規行為，依道路交通管理處罰條例第35條第4項規定，
    以系爭裁決書裁處異議人罰鍰60,000元，並吊銷駕駛執照，
    且依同條例第67條第2項規定3年內不得考領駕駛執照，並無
    不當，異議人之異議難認有理由，應予駁回。
六、據上論斷，應依交通案件處理辦法第19條，裁定如主文。
中    華    民    國    99    年    10    月    28    日
                  交通法庭法  官  李貞瑩
以上正本證明與原本無異
如不服本裁定應於送達後5日內向本院提出抗告狀
                          書記官  陳鳳瀴
中    華    民    國    99    年    10    月    28    日
附件
勘驗項目：甲○○取締過程錄影光碟勘驗
勘驗實施人：法官助理李恆毅
勘驗地點：法官助理室
勘驗結果：
  錄影長度：32分36秒。
  該畫面之鏡頭攝向員警（立於右側，以下簡稱：A）及受取締
  人（左側），兩者站立於警車車尾後方，另有一員警似立於警
  車左側（以下簡稱：B），偶而出現在畫面左側。
  00：00～03：30
  員警向受取締人說明漱口之規定，並請受取締人簽名於證明書
  上；受取締人其間有承認喝了兩杯威士忌，並向員警求情。
  03：31～04：59
  受取締人答（以下簡稱「答」）：... 拜託啦！不要這樣，真
                                的這樣對我真的很麻煩，我
                                說你要開我單子真的沒有關
                                係，你要開我其他...。
  員警B問（以下簡稱：「B問」）：那你意思說你要拒測囉？拒
                                測就..開單。
  答：我沒有說要拒測，但可不可以請你們給我一個方便。
  （受取締人向員警求情，員警拒絕。）
  員警A問（以下簡稱「A問」）：... 要喝你就是要拼輸贏，你
                              要是覺得不會超過，我們就用
                              測試的，你要是覺得不是你所
                              喝的兩杯，我跟你說，不好意
                              思，那就是你覺得罰錢比較好
                              ，罰錢比較好的話，乾脆拒測
                              比較快，對嗎（閩南語）。
  答：拒測喔？
  A問：拒測是6萬元啊，你要是怕說測試會超過0.55送法院，我
       曾經聽過當事人跟我說，他從裁罰到領到車回來，才吊
       銷10幾萬而已（夾雜閩南語、國語）。
  05：00～06：14
  受取締人向員警A求情，請員警不要開酒駕違規，開其他違規
  ，員警A拒絕。
  06：15～14：17
  （員警B拿礦泉水給受取締人漱口，受取締人持續求情。）
  A問：... 我跟你講，這個有開始錄影的情況下（轉身指向錄
       影機），在15分鐘內沒有做測試的話，我們視同你.. （
       因旁邊車輛聲音過大，無法聽清楚）拒測，你瞭解嗎？
       所以說我跟你講，如果說你覺得你喝酒的量不會超過
       0.55，你來作測試，了不起，就是說，你還可以賭一下
       看會不會超過0.25，除非就說另外有一點，你騙我們，
       瞭解嗎？不是只有兩杯的量，如果你覺得是這樣的話，
       我會勸你不要... （車輛行進聲音過大，無法聽見警員
       所講的話）。
  答：...（聲音不清楚）。
  A問：喔～你要拒測是不是？
  答：（受取締人點頭）。
  A問：好來，我們這邊牽個名。
  答：喔～可不可以不要開那麼重？
  A問：我說實在的，你所要求的我們作不到，... （部分員警
       談話無法聽清楚，員警拒絕受取締人的要求）。
  B問：現在什麼狀況我們都跟你說了，你自己作決定，你要水，
       也幫你準備了，你自己作決定，你自己衡量，不勉強你
       （閩南語）。
  A問：你這個臉，應該不只兩杯啦（閩南語）。
  答：來的時候，我是已經到這邊了...。
  A問：大哥來先簽名，你要拒測我們就給他拒測就好了，那個
       是6萬塊，然後吊銷駕照。
  答：還要吊銷駕照喔？
  A問：對。
  答：可不可以不要吊銷駕照啊？
  B問：我跟你講...。（語音不清）
  A問：這個是按照規定，如果是有臨檢，差別是吊扣一年。
  B問：這是吊銷還是吊扣？
  A問：這一定是吊銷，不是吊扣。
  答：我是說，今天即便是我錢給你們...（語音不清）。
  （受取締人持續求情，員警拒絕）
  14：18～19：00
  （鏡頭移動，攝向蹲在地上的受取締人。）
  A問：李先生已經講了這麼久，要不要作測試？
  答：不要。
  A問：車上貴重物品麻煩收拾一下（員警A操作機器中）。
  （受取締人及員警B離開畫面）
  （鏡頭移動，攝向受取締人。）
  B問：現在怎樣？要測嗎？不測？
  答：（受取締人搖頭）。
  （受取締人持續向員警B求情，員警拒絕，並說明保管車輛之
  問題。）
  （因員警移動中，故攝影畫面亦在移動）
  19：01～22：26
  （鏡頭攝向路邊，受取締人、員警A及一名女子立於路邊。）
  （受取締人似仍繼續向員警求情，因距離較遠，無法清楚聽到
  語音，員警似仍持續拒絕受取締人的要求。嗣後受取締人移出
  畫面）
  22：27～25：14
  （鏡頭移向警車後方，攝向受取締人。）
  （員警B書寫書面中，受取締人持續求情）
  （該名女子於23：20移入畫面中，站立於受取締人後）
  （員警拒絕受取締人之要求，請受取締人整理車上貴重物品，
  並將車子熄火，嗣後受取締人移出畫面。）
  （24：30有另一警車及二名員警到來）
  25：15～32：36
  （受取締人回到畫面，站立於畫面左側）
  （員警B請受取締人簽名，受取締人簽名。）
  （員警又拿另一張書面請受取締人簽名，受取締人簽名）
  B問：這是確認單，我有提供水給你。
  答：...。（語音不清）
  A問：這是法院裁罰，剛剛有跟你講過，你要是法院裁罰，有
       的當事人講過，法院裁罰曾經有罰過10幾萬的。
  B問：你心裡想要豁出去我知道，這你自己作決定，我們剛剛
       有問過你，你這你自己要作決定（閩南語）。
  答：...（語音不清）。
  B問：這... （語音不清），他會跟你說，你拿這單去領車（
       閩南語）。
  B問：這張是紅單的部分，這邊（閩南語）。
  答：（受取締人簽名）。
  （員警B將紅色的單子塞進口袋中）
  答：駕照多久可以領？
  B問：駕照待會我就拿給你。如果他會吊銷什麼之類的，以監
       理站通知為準。（員警繼續處理保管車輛事宜。並交給
       受取締人一張單子。）
  （鏡頭攝向受取締人所駕駛車輛，隨後移向員警及受取締人，
  兩人站立於警車與受取締人之車輛間，靠車道側，隨後移走。
  ）
  答：.. （語音不清）的話要憑駕照嗎？
  A問：駕照的部分我會跟你講，他本身來講是吊銷，可能要重
       考...（語音不清）。
 （錄影結束）
 （以下空白）

司法院資訊處製作；財團法人民間司法改革基金會備份。
